【裁判字號】    95,台上,1867
【裁判日期】    950413
【裁判案由】    強盜等罪
【裁判全文】
最高法院刑事判決            九十五年度台上字第一八六七號
    上  訴  人  甲○○
                        號在.
上列上訴人因強盜等罪案件，不服台灣高等法院高雄分院中華民
國九十四年十二月三十日第二審更審判決（九十四年度上更(一)字
第三０二號，起訴案號：台灣屏東地方法院檢察署九十四年度偵
字第五四五號），提起上訴，本院判決如下：
    主  文
上訴駁回。
    理  由
一、強盜部分：
按刑事訴訟法第三百七十七條規定，上訴於第三審法院，非以判
決違背法令為理由，不得為之。是提起第三審上訴，應以原判決
違背法令為理由，係屬法定要件。如果上訴理由狀並未依據卷內
訴訟資料，具體指摘原判決不適用何種法則或如何適用不當，或
所指摘原判決違法情事，顯與法律規定得為第三審上訴理由之違
法情形，不相適合時，均應認其上訴為違背法律上之程式，予以
駁回。本件原判決認定上訴人甲○○基於意圖為自己不法所有之
概括犯意，於民國九十四年一月二十三日凌晨一時五分許，持其
所有客觀上可供兇器使用之農用掃刀一把，至屏東縣內埔鄉○○
路五九二號「 7－11」便利商店學興門市內，脅迫店員林泰成交
出現款，至使林泰成不能抗拒，將收銀機內之新台幣（下同）一
千九百元交付上訴人。同日凌晨三時五十八分許，復至高雄縣鳥
松鄉○○路三五一號「 7－11」便利商店鳳松門市內，持上開農
用掃刀脅迫店員沈文淵交出現款，至使沈文淵不能抗拒，將收銀
機內之百元紙鈔交付上訴人，上訴人並自行強取收銀機內之五十
元硬幣若干枚，得款共二千七百元。同日凌晨五時五分許，又至
屏東縣潮州鎮○○路一六八之四號「 7－11」便利商店潮維門市
內，持上開農用掃刀脅迫店員林韋橋交出現款，至使林韋橋不能
抗拒，將收銀機內之紙鈔及硬幣共六百元交付上訴人。翌（二十
四）日凌晨二時四分許，上訴人另持可供作兇器使用之鋸子一把
，至屏東縣屏東市○○路二八０號「 7－11」便利商店內，脅迫
店員林峰德交出現款，至使林峰德不能抗拒，打開收銀機，上訴
人因嫌其動作太慢，自行強取收銀機內之紙鈔、硬幣共二千四百
七十元，得手後，正欲騎機車離去時，經警查獲等情，爰撤銷第
一審之判決，改判論處上訴人連續意圖為自己不法之所有，攜帶
兇器，以脅迫至使不能抗拒，而取他人之物及使其交付（累犯）
罪刑，已敘明其所憑之證據及認定理由；而以上訴人辯稱其持刀
恐嚇被害人，尚未使之達於不能抗拒之程度，應僅成立恐嚇取財
罪等語為不足採，予以指駁綦詳。所為論敘，俱有卷存之證據資
料可資覆按，從形式上觀察，並無判決違背法令之情形存在。按
刑法上之恐嚇取財罪，係以將來之惡害恫嚇被害人使其交付財物
為要件；若當場施以強暴、脅迫，已達於不能抗拒之程度者，即
屬強盜行為，不能論以恐嚇取財罪名。原判決依憑上訴人之供述
，證人林泰成、沈文淵、林韋橋及林峰德之證言，參酌扣案之農
用掃刀、鋸子及勘驗筆錄等卷證資料，以上訴人作案用之農用掃
刀全長五十公分，刀刃長二十五公分，鋸子全長三十九公分，鋸
刃長二十六公分，質地堅硬、尖銳鋒利，足供兇器使用；上訴人
於凌晨時分，利用上開便利商店店員單獨值班且無顧客在場之機
會，持農用掃刀、鋸子等利器予以控制，喝令交出財物，自足以
壓抑其意思自由，而達於不能抗拒之程度，已詳敘其斟酌取捨而
得心證之理由，核與經驗法則及論理法則無違。上訴意旨仍執陳
詞辯解，並任意擷取證人沈文淵之片段陳述，漫稱林泰成等人均
因上開便利商店之公司政策，以人身安全為重，不願抵抗，而非
不能抗拒等語，徒就原審採證認事職權之適法行使，及判決內已
明白論斷之事項，憑己見再事爭辯，與法律規定得為第三審上訴
理由之違法情形，不相適合，其上訴為違背法律上之程式，應予
駁回。
二、恐嚇取財部分
查刑事訴訟法第三百七十六條所列各罪之案件，經第二審判決者
，不得上訴於第三審法院，法有明文。原判決關於上訴人恐嚇取
財部分（未聲明僅就強盜部分上訴，關於恐嚇取財部分亦視為已
全部上訴），係依刑法第三百四十六條第一項論處罪刑，核屬刑
事訴訟法第三百七十六條第六款之案件，既經第二審判決，自不
得上訴於第三審法院，乃上訴人猶提起上訴，於法不合，併應駁
回之。
據上論結，應依刑事訴訟法第三百九十五條前段，判決如主文。
中    華    民    國  九十五  年    四    月   十三   日
                      最高法院刑事第二庭
                          審判長法官  紀  俊  乾
                                法官  黃  正  興
                                法官  陳  東  誥
                                法官  池  啟  明
                                法官  劉  介  民
      本件正本證明與原本無異
                                      書  記  官
中    華    民    國  九十五  年    四    月   十七   日
                                                Ａ


司法院資訊處製作；財團法人民間司法改革基金會備份。
